【裁判字號】    92,交抗,136
【裁判日期】    920711
【裁判案由】    聲明異議
【裁判全文】
臺灣高等法院臺南分院刑事裁定           九十二年度交抗字第一三六號    潛
      抗   告   人
      即原處分機關  交通部公路總局嘉義區監理所  設嘉義市○○街八十九號
      代   表   人  施  金  .
      相   對   人
      即 受處分 人  甲  ○  .
右列抗告人因相對人違反道路交通管理處罰條例案件，不服臺灣嘉義地方法院中華民
國九十二年五月二十二日裁定（九十二年度交聲字第九六號），提起抗告，本院裁定
如左：
      主      文
抗告駁回。
      理      由
一、抗告意旨略以：原審法院裁定雖認為相對人甲○○並無肇事逃逸行為，且於肇事
    當時相對人隨即下車查看，而被害人楊惠婷由外表則無法看出受有傷害，亦未向
    相對人表示受有傷害，惟依嘉義縣警察局九十二年三月二十八日嘉縣警交字第○
    九二○○三四三○九號函根據楊惠婷警訊筆錄查明，楊惠婷確有受傷，並送醫報
    警處理，則相對人「違反道路交通安全規則肇事」「致人受傷」之違規行為仍屬
    事實，而有道路交通管理處罰條例第六十一條第三項汽車駕駛人駕駛汽車違反道
    路交通安全規則，因而肇事致人受傷者，吊扣其駕駛執照三個月至六個月之適用
    ，依該條規定及違反道路交通管理事件統一裁罰基準，相對人甲○○於期限內到
    案，仍應裁處吊扣駕駛執照三個月，始符規定。原審裁定逕認相對人關於肇事致
    人受傷逃逸部分撤銷不罰，顯有違誤，依法提起抗告云云。
二、按汽車駕駛人轉彎時，有轉彎車不讓直行車先行之情形者，處二百元以上六百元
    以下（即新臺幣六百元以上一千八百元以下）罰鍰，並予記違規點數一點，道路
    交通管理處罰條例第四十八條第六款、第六十三條第一項第一款定有明文。又汽
    車駕駛人，駕駛汽車肇事致人受傷或死亡，應即採取救護或其他必要措施，並向
    警察機關報告，不得駛離；違者吊扣其駕照三個月至六個月；逃逸者吊銷駕駛執
    照，此亦為道路交通管理處罰條例第六十二條第一項所明定，此合先敘明。
三、經查：
(一)受處分人甲○○於民國九十二年一月三十日下午五時五分許，駕駛ＨＫ五－三一
    七號自用小客車，行經嘉義縣中埔鄉○○○○○路七公里九百公尺路段與頂中公
    路交岔路口，右轉往頂中公路時，與騎乘輕型機車同向直行於臺十八線公路之楊
    惠婷發生碰撞等情，業據受處分人於警訊及檢察官偵查中供承不諱，核與楊惠婷
    於警訊之指訴情節大致相符（見嘉義縣警察局中埔分局九十二年一月三十一日嘉
    中警三字第○○九二○○八○二五八號警卷第一至四頁、臺灣嘉義地方法院檢察
    署九十二年度偵字第一○六八號偵查卷第五頁反面），並有道路交通事故現場圖
    、調查報告表、現場照片可稽（見前開警卷第五至七、十三至十四頁）。受處分
    人於轉彎時，本應注意有無直行車再轉彎，竟疏於注意，以逼近時速限制之速度
    轉彎，且未讓直行車先行，事證明確，原處分機關根據舉發事實，就此部分已依
    道路交通管理處罰條例第四十八條第六款裁處受處分人新臺幣九百元罰鍰，及依
    同條例第六十三條第一項第一款規定記違規點數一點，並無不當或違法。
(二)按道路交通管理處罰條例第六十二條第一項規範意旨，在增進行車安全，保護他
    人權益，以維持社會秩序，並為維護車禍事故受害人生命安全、身體健康，且亦
    在責令汽車駕駛人善盡行車安全之社會責任，此有司法院大法官解釋釋字第二八
    四號及第五三一號可參。本件受處分人於肇事後即下車查看，而被害人楊惠婷由
   外表則無法看出受有傷害，亦未向受處分人表示已經受傷，則受處分人無由知其
    有受傷之事實，且受處分人於下車查看當時，並留下聯絡資料予被害人，顯見受
    處分人並非明知被害人受有傷害，故意不採取救護而逃逸，此據楊惠婷於檢察官
    偵查中供明在卷（見臺灣嘉義地方法院檢察署九十二年度偵字第一○六八號偵查
    卷第六至七頁），是受處分人之離去，係基於被害人自由意志之明示或默示所許
    ，尚無所謂逃逸可言。
(三)抗告人即原處分機關就此部分，認受處分人肇事逃逸，依道路交通管理處罰條例
    第六十二條第一項規定裁罰受處分人，事實認定即有違誤，自屬無可維持，應予
    撤銷。原審據此撤銷對於受處分人肇事逃逸所為吊扣駕照三個月處分，改論處受
    處分人不罰。本院經核原裁定，尚無不當。抗告意旨，指摘原審裁定不當，為無
    理由，應予駁回。
四、據上論結，應依道路交通案件處理辦法第二十六條，刑事訴訟法第四百十二條，
    裁定如主文。
中  華  民  國      九十二      年        七        月      十一        日
                                臺灣高等法院臺南分院刑事第一庭
                                    審判長法官  茆    臺 雲
                                          法官  李    文    福
                                          法官  蔡    長    林
右正本證明與原本無異。
不得再抗告。
                                    法院書記官  李    培    薇
中  華  民  國      九十二      年        七        月      十一        日


司法院資訊處製作；財團法人民間司法改革基金會備份。
